【裁判字號】    89,訴,1237
【裁判日期】    900606
【裁判案由】    偽造文書
【裁判全文】
臺灣臺南地方法院刑事判決                        八十九年度訴字第一二三七號
    公  訴  人  臺灣臺南地方法院檢察署檢察官
    被      告  乙○○
右列被告因偽造文書案件，經檢察官提起公訴（八十八年度偵字第一二一二五號、八
十八年度偵字第一五三六三號），本院判決如左：
    主  文
乙○○連續行使偽造私文書，足以生損害於他人，累犯，處有期徒刑肆月，如易科罰
金，以參佰元折算壹日。偽造之「品立企業有限公司」印章壹枚沒收。
    事  實
一、乙○○曾因犯偽造有價證券罪，經臺灣臺南地方法院判處有期徒刑一年六月，於
    民國八十三年一月二十七日執行完畢，猶不知悔改。又於八十七年十月間起，至
    八十八年二月間止，以品立企業有限公司（以下簡稱為品立公司）名義，多次出
    售總價值為新臺幣（下同）三百四十三萬九千二百八十六元之鋼筋等建材予佳原
    營造有限公司（以下簡稱為佳原公司）。嗣因佳原公司用以給付貨款之支票，均
    載明受票人為品立公司，乙○○為領取該支票，竟未得品立公司同意，先於八十
    八年一月間某日，委託不知情之不詳姓名之人，偽造「品立企業有限公司」印章
    一枚，復基於偽造私文書之概括犯意，於八十八年一月五月及同年二月八日，在
    嘉義市○○路四三五號一樓佳原公司內，蓋用上開偽造之「品立企業有限公司」
    印章於佳原公司轉帳傳票與領款證明之「領款簽章」欄上，偽造成表示品立公司
    已領取貨款之私文書後，再持以向佳原公司行使以領取貨款，足以生損害於品立
    公司。
二、案經品立公司訴由臺灣臺南地方法院檢察署檢察官偵查後自動檢舉偵查起訴。
    理  由
一、訊據被告乙○○於偵訊及本院審理時，固均坦承於上揭時地，先自行刻製「品立
    企業有限公司」印章後，二次持以向佳原公司領取貨款，並蓋用該印章於轉帳傳
    票、領款證明之上等情，惟矢口否認有何偽造印章或偽造私文書犯行，辯稱因佳
    原公司於支付貨款之支票上載明受票人為告訴人品立公司，為順利領取貨款，始
    自行刻製「品立企業有限公司」印章，且伊要刻印章領款之前，曾以電話向品立
    公司之會計人員告知，並要求該員轉告品立公司負責人云云。經查，被告確曾於
    八十八年一月五日、二月八日，持正方形、楷體篆刻之「品立企業有限公司」印
    章，向佳原公司領取貨款之情，為告訴人品立公司代表人甲○○於偵訊及本院審
    理時指訴甚明，經核並與證人即佳原公司代表人曾國護所為證述相符，且有佳原
    公司轉帳傳票、領款證明各二紙附卷可稽，被告前開自白，應堪信為真實。被告
    雖辯稱伊於刻印章領款前，曾通知告訴人之會計人員，並要求向告訴人之代表人
    轉達云云，惟被告始終無法提出該會計人員之姓名或其他特徵以調查該會計人員
    為何，告訴人代表人甲○○又否認曾接獲被告之通知，則被告是否確曾為前揭通
    知，已堪懷疑；且被告既非品立公司職員，若欲以品立公司名義領取貨款，即須
    獲得告訴人代理權之授與，而該代理權之授與，必須由告訴人之代表人始能為之
    ，被告於本院審理時，既已自承通知告訴人之會計人員時，並未要求該會計人員
    轉請代表人甲○○回覆是否同意授權，則縱認被告確有該通知行為，亦不能認為
    被告已因此取得告訴人之同意。末查，使用他人印章從事經濟行為，將對他人之
    信用狀態造成影響，是使用前必須獲得他人之授權，此為一般人所應有之認知，
    而被告具有相當交易經驗，對此自應知之甚捻，本件被告既知並未取得告訴人同
    意，猶偽造印章並蓋用於轉帳傳票及領款證明之上，被告有偽造印章、私文書之
    犯意，已足認定，前引辯詞，尚無可採。綜上所述，本件事證已臻明確，被告犯
    行可以認定。
二、核被告所為，係犯刑法第二百十六條、第二百十條之行使偽造私文書罪。被告利
    用不知情之人偽造「品立企業有限公司」印章，為間接正犯，且為偽造私文書之
    階段行為；又被告偽造私文書後，復持以行使，偽造之行為另為行使行為所吸收
    ，均不復另論。被告先後二次行使偽造轉帳傳票、領款證明私文書行為，時間緊
    接，犯構成要件相同之罪，顯均係基於概括之犯意為之，應論以連續犯一罪，並
    加重其刑。被告行使偽造領款證明私文書部份之行為，雖未據檢察官提起公訴，
    惟被告既係於領款時，接續蓋用偽造之「品立企業有限公司」印章於轉帳傳票與
    領款證明之上，並製作成轉帳傳票、領款證明私文書各一份，應認被告係接續偽
    造前開二份私文書，本院自得就屬於實質上一罪之部份併予審理，附此敘明。再
    查被告曾因犯偽造有價證券罪，經本院判處有期徒刑一年六月，於八十三年一月
    二十七日執行完畢，有臺灣高等法院被告全國前案紀錄表在卷可稽，其於五年內
    再犯本件有期徒刑以上之罪，為累犯，應依刑法第四十七條規定加重其刑。爰審
    酌被告仲介鋼筋買賣，為領取貨款而偽造印章、私文書之犯罪動機與手段，因此
    對於告訴人品立公司所生之危害，以及被告犯罪後坦承犯行，但否認犯意，且尚
    未清償應給付予告訴人之貨款等一切情狀，量處如主文所示之刑，並諭知易科罰
    金之折算標準，以資懲儆。偽造之「品立企業有限公司」印章一枚，雖未扣案，
    然不能證明其已滅失，應依刑法第二百十九條規定沒收。
據上論斷，應依刑事訴訟法第二百九十九條第一項前段，刑法第五十六條、第二百十
條、第二百十六條、第四十七條、第四十一條第一項前段、第二百十九條，罰金罰鍰
提高標準條例第二條，判決如主文。
本案經檢察官吳勇輝到庭執行職務。
中      華      民      國      九十      年      六      月      六    日
                              臺灣臺南地方法院刑事第四庭
                                    法  官    吳  坤  芳
右正本證明與原本無異。
如不服本判決，應於判決送達後十日內向本院提出上訴狀( 應附繕本 )。
                                    書記官    馬  愛  君
中      華      民      國      九十      年      六      月      六    日
附錄本案論罪科刑法條全文：
刑法第二百一十條
偽造、變造私文書，足以生損害於公眾或他人者，處五年以下有期徒刑。
刑法第二百一十六條
行使第二百十條至第二百十五條之文書者，依偽造、變造文書或登載不實事項或使登
載不實事項之規定處斷。


司法院資訊處製作；財團法人民間司法改革基金會備份。
